最高法院刑事判決　　　　　　九十四年度台上字第一三七一號
　　上　訴　人　甲○○
　　　　　　　　　　　　號14.
　　　　　　　　　　　　在押.
　　選任辯護人　吳德讓律師
上列上訴人因妨害自由等罪案件，不服台灣高等法院中華民國九
十三年十二月二十九日第二審判決（九十三年度上訴字第一九五
一號，起訴案號：台灣板橋地方法院檢察署九十一年度偵字第九
一三二、一二三八八號），提起上訴，本院判決如下：
    主  文
上訴駁回。
    理  由
按刑事訴訟法第三百七十七條規定，上訴於第三審法院，非以判
決違背法令為理由，不得為之。是提起第三審上訴，應以原判決
違背法令為理由，係屬法定要件。且必須依據卷內資料為具體指
摘，並足據以辨認原判決已具備違背法令之形式，始屬相當。如
果上訴理由書狀並未依據卷內訴訟資料，具體指摘原判決不適用
何種法則或如何適用不當，或所指摘原判決違法情事，顯與法律
規定得為第三審上訴理由之違法情形，不相適合時，均應認其上
訴為違背法律上之程式，予以駁回。本件原判決撤銷第一審關於
結夥三人以上之加重強盜罪暨共同未經許可，持有手槍，累犯罪
部分之科刑判決，改判依牽連犯關係論上訴人以共同私行拘禁，
累犯罪，判處有期徒刑貳年陸月。依想像競合犯及牽連犯關係仍
論上訴人以共同未經許可，持有手槍，累犯罪，判處有期徒刑柒
年，併科罰金新台幣（下同）壹佰萬元，諭知罰金部分易服勞役
之折算標準，及扣案如原判決附表一、二所示之物品均沒收。有
期徒刑部分並定應執行刑為有期徒刑玖年。其關於事實二部分（
即妨害自由部分），係依憑上訴人於原審審理時自承在原判決認
定之時、地，有與黃光銘相約，並以要至台北縣板橋市○○路公
司拿資料為藉口，由黃國峰駕車搭載其與黃光銘至台北縣板橋市
○○路其與李劍威合夥之公司內，其有毆打黃光銘，黃光銘頸上
遭掛有鐵鍊，其嗣後復協同黃國峰、黃光銘至台北縣板橋市錢櫃
ＫＴＶ前與程惠玉見面拿取提款卡，並由黃光銘在台北縣板橋市
○○路彰化銀行提款機提款三次，而得款九萬元等情不諱，核與
告訴人黃光銘於警詢、偵查、第一審審理時之指訴、共犯林正義
於偵查時、李劍威於原審審理時之供述（林正義供述有用鐵鍊綑
綁黃光銘、李劍威供述黃光銘除遭毆打成傷並以鐵鍊綑綁外，其
並與黃光銘談論如何償債問題），及證人程惠玉、吳順興分別於
警詢時、張炎輝於第一審審理時、郭國堂於原審審理時之證詞相
符（程惠玉證明曾將提款卡交予黃光銘，黃某即以每次提款三萬
元之方式，共提領九萬元；吳順興證明黃光銘確被鐵鍊綁住；證
人張炎輝、郭國堂均證明確曾協調黃光銘積欠上訴人債務之事）
，參酌卷附彰化銀行存摺影本、診斷證明書、提款機翻拍相片等
證據資料；關於原判決事實三部分（即共同未經許可持有手槍部
分），則依憑上訴人供承前曾與林毓智、吳俊宏等發生糾紛，為
伺機報復，乃於民國九十一年一、二月間購入如原判決附表（含
一、二）所示槍、彈各等情不諱，核與被害人林毓智、董澤志於
警詢之陳述（說明其與上訴人間之過節及上訴人曾持霰彈槍放入
董澤智嘴巴等情形）、共犯黃國峰於警詢、偵查中、林源昌於警
詢時之供述（均供述曾看見上訴人攜帶其所有之四把短槍、一把
長型霰彈槍，並於案發後均由上訴人帶走），證人楊劍凌於第一
審審理時、王清淵於原審審理時之證述（楊劍凌證稱其曾受上訴
人之託至王清淵處拿走一盒子，嗣後再將該盒子交予王清淵；王
清淵則證述上開盒子裝有槍彈，是上訴人叫楊劍凌保管）等詞相
符，並參酌扣案如原判決附表一、二所示之槍、彈，且上開扣案
之槍彈，經先後函送內政部警政署刑事警察局鑑定結果均認：具
有殺傷力，有內政部警政署刑事警察局九十一年六月十二日刑鑑
字第０九一０一二三九一六號、九十二年十月六日刑鑑字第０九
二０一三二一八二號鑑定書各一紙及照片數幀可證。又九十一年
四月二十三日在台北縣板橋市○○○路一００巷十六號採集之彈
頭二顆，經送鑑定結果，其中一顆係已擊發口徑九釐制式銅包衣
彈頭，其上有六條右旋來復線。嗣經該局與檔存資料比對結果，
發現巴西ＴＡＵＲＵＳ廠製Ｐ一一一型口徑九釐米之制式半自動
手槍試射彈頭，與送鑑「林毓智等人遭槍擊案」彈頭一顆比對，
其來復特徵紋痕相合，認係該槍枝所擊發，亦分別有內政部警政
署刑事警察局九十一年五月二日刑鑑字第０九一００九六八０六
號鑑定書及九十一年七月三十日刑鑑字第０九一０一七四二０三
號函各一紙可憑，及卷附診斷證明書四紙等證據資料，而為論斷
，已分別詳敘其所憑之證據及認定之理由。而以上訴人辯稱：伊
與黃光銘間債權債務之關係，黃光銘積欠借款二十三萬六千元，
伊在板橋市○○路公司只有打黃光銘一巴掌，沒有拉下鐵門妨害
自由，林正義有無說要一百萬元，黃光銘有無答應六十萬元，這
些伊都不知情云云，為飾卸之詞，不足採取，在理由內依憑卷證
資料，詳加指駁；並說明：（一）告訴人黃光銘與上訴人間確有
債務糾紛，黃某並曾委託其警界朋友當時板橋分局江翠派出所之
副主管張炎輝就財務問題出面協商等情，已分據證人張炎輝、郭
國堂及李劍威證述明確。（二）上訴人以要賣賓士車為由，約黃
光銘見面，迨見面時，復以汽車原始資料被職員鎖住為詞，誘騙
黃光銘前往其與李劍威在台北縣板橋市○○路十五巷七之一號經
營之公司內，上訴人隨即將鐵門拉下，限制黃光銘之行動自由，
並由林正義以鐵鍊綁住黃光銘之雙腳，共同毆打黃光銘，因而使
黃光銘受有全身多處擦挫傷，並要求黃光銘聯絡其女友程惠玉持
提款卡供黃光銘提領九萬元，嗣因無法轉帳至李劍威之戶頭內而
作罷，並由李劍威指示黃光銘嗣後必須再行清償，經黃光銘同意
後，黃光銘始得以回復行動自由等情，亦經共犯林正義、李劍威
供述綦詳，並經證人程惠玉、吳順興證述無訛，及有彰化銀行存
摺影本、診斷證明書、提款機翻拍相片等證據資料附卷可憑，堪
信真實。（三）警方帶同黃國峰，於九十一年五月十七日晚上十
一時許，至台北縣淡水鎮○○路三００號台北縣北海岸福利中心
後空地，查獲如原判決附表一所示之槍、彈；另法務部調查局福
建省調查處（以下稱福建省調查處）於九十二年七月八日，在台
北縣板橋市○○街十五號王清淵之住處內，起獲如原判決附表二
所示之槍、彈，先後進行鑑定，均具有殺傷力，有內政部警政署
刑事警察局九十一年六月十二日刑鑑字第０九一０一二三九一六
號、九十二年十月六日刑鑑字第０九二０一三二一八二號鑑定書
各一紙及照片數幀可證。另警方於九十一年四月二十三日至台北
縣板橋市○○○路一００巷十六號現場採集到彈頭二顆，經鑑驗
結果：「一、一顆：認係已擊發口徑九釐米制式銅包衣彈頭，（
相關鑑驗情形如下：一、彈頭直徑：九釐米，二、彈頭型式：銅
包衣，三、彈頭形狀：圓彈頭，四、彈頭有無變形：變形，五、
來復線數：六條，六、來復線方向：右旋，……八、鑑驗結果：
送鑑彈頭一顆，認係已擊發口徑九釐米制式銅包衣彈頭，其上具
六條右旋來復線。）二、一顆：認係已擊發制式銅包衣彈頭之銅
包衣碎片（一片，殘存二條右旋來復線）及鉛心金屬（二片）。
……比對結果，送鑑彈頭二顆，因其中一顆已嚴重破碎變形，其
上未發現足資比對吻合之來復線紋痕」，而上開彈殼經與刑事警
察局所建涉槍檔存資料比對結果，巴西ＴＡＵＲＵＳ廠製Ｐ一一
一型口徑九釐米之制式半自動手槍（槍枝管制編號000000
0000號）試射彈頭，與台北縣政府警察局板橋分局九十一年
四月二十三日北警板刑字第九一０四二０號刑事案件證物採驗紀
錄表送鑑「林毓智等人遭槍擊案」彈頭壹顆（另一銅包衣碎片欠
缺足資比對紋痕），其來復線特徵紋痕相合，認係由該槍枝所擊
發，亦分別有內政部警政署刑事警察局九十一年五月二日刑鑑字
第０九一００九六八０六號鑑定書及九十一年七月三十日刑鑑字
第０九一０一七四二０三號函各一紙可憑。再參以被害人中之數
人均受有因槍擊所生之傷害，足見上訴人所持有之上開槍彈，均
足以對人之生命、身體安全產生威脅，具有殺傷力甚明。（四）
上訴人曾以一只旅行袋自行攜帶其所有四把短槍，一把長型霰彈
槍至現場，案發後作案用之上開槍彈均由上訴人攜走，復將該批
槍彈埋在台北縣淡水鎮○○路三００號之後山，並於埋好後，打
電話告訴黃國峰，嗣後黃國峰帶警方查看，在上開地點取出如原
判決附表一所示之槍彈等情，亦經共犯黃國峰、林源昌供述無訛
。且上訴人曾於九十一年四月間，將內裝如原判決附表二所示槍
彈之盒子委託楊劍凌保管，九十二年六、七月間，楊劍凌復將該
裝有槍彈之盒子交還上訴人之舅舅王清淵等情，亦經證人楊劍凌
、王清淵證述明確。（五）被害人林毓智等人確均因上訴人行為
而受有身體上之傷害，其中吳俊宏受有右小腿穿刺傷之傷害；林
毓智受有頂骨處頭皮裂傷約三公分、前額裂傷約一．五公分、右
上眼皮裂傷約三公分、右顳側頭皮裂傷約一公分、右足跟內側兩
處裂傷各約三公分及一公分、右小腿足背多處擦傷及右無名指擦
傷等傷害；陳建宏受有兩側小腿穿刺傷之傷害；董澤志受有左上
臂撕裂傷八Ｘ二公分、頭部外傷、左小腿穿刺傷二Ｘ二十公分、
左食指裂傷等傷害；黃建文受有顱頂頭皮裂傷長約一公分、左眼
眶外側裂傷長約二點五公分、左眼眶周圍瘀傷、左眼結膜瘀傷、
左手大拇指指甲挫裂傷及左臉部輕瘀傷約二Ｘ０．五公分等傷害
；黃俊龍受有頭部裂傷三公分、右下肢挫傷等傷害，亦有卷附之
診斷證明書可稽，其有此部分犯行，應堪認定之理由。從形式上
觀察，原判決並無違法之情形存在。上訴意旨略稱：（一）本件
告訴人黃光銘故意虛構事實，其於原審審理時，曾要求傳訊黃光
銘到庭當面對質，惟原審不採，顯有應於審判期日調查之證據而
未調查及理由不備之情形。且上訴人確無拉下鐵門限制黃光銘行
動自由，亦有黃國峰、吳順興可資證明，但原審亦未予傳訊深入
調查，同有違誤。（二）關於其共同持有槍彈部分，其自始即坦
承不諱，但共同持有人林源昌、蕭慶義等人均屬累犯，各僅分別
量處有期徒刑五年四月及五年一月，而黃國峰亦僅受有期徒刑二
年之宣告，其雖亦屬累犯，竟受有期徒刑七年之宣告，實嫌過重
云云。惟查：（一）是否傳訊證人，屬事實審法院之職權，黃光
銘已先後於警詢、偵查及第一審審理時經合法訊問，陳述明確，
且原審於九十三年十二月十五日審理時，法官詢問上訴人及其辯
護人：尚有何證據請求調查？上訴人暨其辯護人均稱：「無。」
（見原審卷第二三一頁），則原審未再予傳訊黃光銘，難謂違法
。且證人之傳訊與否，審理事實之法院本有自由裁酌之職權，原
審認本件事證已明，未傳訊上訴人所稱之黃國峰、吳順興，亦無
違法可言。上訴人執此指摘，自非適法之第三審上訴理由。（二
）量刑輕重係屬事實審法院得依職權自由裁量之事項，茍已斟酌
刑法第五十七條各款所列情狀而未逾法定刑度，即不得遽指為違
法。原判決業已審酌上訴人正值青壯，本可期其從事正當職業奮
發向上，利己利人，竟未經許可，以鉅額款項購入大量槍械及子
彈而持有之，對社會治安之破壞影響甚鉅，且僅因砸車之細故，
或糾眾或持槍，強押被害人等至特定地點，不但痛加毆打，並由
上訴人持搶射擊部分被害人成傷，對於他人之身體、心理安全均
產生極大威脅，且被害人心中產生極大恐慌，暨斟酌其犯罪動機
、目的、手段等刑法第五十七條各款所列之情狀，量處有期徒刑
七年，既未逾越法定刑之範圍，又無濫用量刑權限之情形，即難
遽指為違法。其餘上訴意旨，經核係置原判決之明白論斷於不顧
，猶執已為原審指駁之陳詞爭辯，並就屬於事實審法院採證、認
事之職權行使，專執己見，任意指摘，均未依據卷內訴訟資料具
體指明原判決如何違背法令，亦難認已符合首揭法定之第三審上
訴要件。其上訴違背法律上之程式，應予駁回。
據上論結，應依刑事訴訟法第三百九十五條前段，判決如主文。
中　　華　　民　　國　九十四　年　　三　　月   十八   日
                      最高法院刑事第七庭
                          審判長法官  林　增　福
                                法官  邵　燕　玲
                                法官  張　清　埤
                                法官  陳　世　雄
                                法官  陳　朱　貴
      本件正本證明與原本無異
                                      書  記  官
中　　華　　民　　國　九十四　年　　三　　月　二十四　日
                                                      V
